【裁判字號】    98,交易,9
【裁判日期】    980617
【裁判案由】    業務過失傷害
【裁判全文】
臺灣高雄地方法院刑事判決               98年度交易字第9號
公  訴  人  臺灣高雄地方法院檢察署檢察官
被      告  甲○○
選任辯護人  黃小舫律師
上列被告因業務過失傷害案件，經檢察官提起公訴（97年度偵字
第28093 號），本院判決如下：
    主  文
甲○○犯業務過失傷害罪，處有期徒刑伍月，如易科罰金，以新
臺幣壹仟元折算壹日。
    事  實
一、甲○○考領有普通小型車駕駛執照，且為原井消防器材工程
    行之維修工程人員，駕駛車輛前往客戶維修消防設備為其附
    隨義務，係從事駕駛業務之人。於民國97年6 月11日上午7
    時55分許，其駕駛原井消防器材工程行所有之車號KS-0387
    號自用小貨車欲前往上班工作，沿高雄市小港區○○○路外
    側快車道由北往南方向行駛，途經該路與立群路口時，其行
    車方向燈光號誌已係黃燈，本應注意其行車方向燈光號誌即
    將變換為禁止通行之紅燈，應注意交岔路口車前狀況，隨時
    採取必要之安全措施，不宜貿然繼續行進，而依當時天候情
    、日間自然光、路面無缺陷、無障礙物、視距良好等情況，
    亦無不能注意情事，竟為急於駛越交岔路口，而疏未注意前
    方路口狀況，貿然繼續行進，適有丙○○騎乘車號ADE-060
    號重型機車，原在立群路口停紅燈，於其行車方向號誌變換
    為綠燈時，遂沿立群路由西向東往前行駛，甲○○發現後閃
    煞不及，其所駕自用小貨車右前車頭擦撞丙○○所騎重型機
    車左手把，致丙○○人車倒地，因此受有頭部外傷併顱內出
    血及嚴重腦水腫、顱底骨折、左鎖骨及左股骨骨折之傷害。
    甲○○於肇事後留在現場，並於犯罪未被發覺前，向前往現
    場處理之警員王進明自首表明係肇事者，並接受裁判。
二、案經丙○○訴請臺灣高雄地方法院檢察署檢察官偵查起訴。
    理  由
壹、證據能力之認定：
    按被告以外之人於審判外之言詞或書面陳述，除法律有規定
    者外，不得作為證據；又被告以外之人於審判外之陳述，雖
    不符刑事訴訟法第159 條之1 至第159 條之4 之規定，而經
    當事人於審判程序同意作為證據，法院審酌該言詞陳述或書
    面陳述作成時之情況，認為適當者，亦得為證據；當事人、
    代理人或辯護人於法院調查證據時，知有第159 條第1 項不
    得為證據之情形，而未於言詞辯論終結前聲明異議者，視為
    有前項之同意。刑事訴訟法第159 條第1 項、第159 條之5
    定有明文。經查，本判決以下所引用之各項證據資料，其屬
    於被告以外之人於審判外之陳述者，均據本院於調查證據程
    序逐一提示並告以要旨，檢察官、被告、辯護人均知該等證
    據為被告以外之人之審判外陳述，已表示沒有意見（見院一
    卷第33頁）及未於言詞辯論終結前聲明異議，本院審酌上開
    證據作成時之情況，亦無不當取供等情形，認為以之作為本
    案之證據亦屬適當，依刑事訴訟法第159 條之5 規定，應有
    證據能力。
貳、實體部分：
一、訊據被告甲○○矢口否認有上揭業務過失傷害犯行，並辯稱
    ：我行經十字路口穿越停止線約幾公尺後，看到左方燈號轉
    換成黃燈，我繼續行駛，告訴人丙○○就騎過來，我緊急煞
    車來不及，並無過失云云。經查：
  (一)上揭犯罪事實，業據被告於97年6 月11日（即事故發生當日
     ）經警詢問時供承：我駕車沿沿海一路外側快車道北向南
    行駛，至立群路口（停止線，北向南）時，北向南號誌已是
    黃燈，但因停不住了，只有繼續行駛，至肇事地時，突然有
    部車牌號碼ADE-060 號重型機車沿西向東騎來，我見狀踩煞
    車並向左閃，但我車的右前車頭刮撞該重型機車的左手把而
    肇事，駕車時速約30至40公里等情（見偵一卷第24頁談話紀
    錄表）及其於偵訊中供述：97年6 月11日上午7 時55分許，
    我駕車在沿海路往南方向行駛，在與立群路交叉口時，我駕
    車到路口白線時已經是黃燈，已無法煞車停止，所以繼續通
    過路口，告訴人騎機車從我車子的右側騎過來，我緊急煞車
    ，但是閃避不及。當時我要開車去上班，我是從事消防工程
    業務，車上載有維修的工具，我要去維修時，就是開這台車
    去，這台車是公司的車等情甚詳（見偵一卷第36頁），並經
    證人即告訴人丙○○於偵訊中結證：當天早上7 點多，我騎
    機車從住家出門，我有戴安全帽，原本我是行駛在立群路上
    往東方向，我當時是在沿海一路與立群路口機車停等線等紅
    燈，我看到綠燈亮後，我有起步騎出去，之後的事情我就不
    清楚了，我不知道如何被撞的，我醒來時人就在醫院了等語
    明確（見偵一卷第37頁），復有高雄市政府小港醫院診斷證
    明書2 份、高雄市小港醫院97年12月17日函1 份（見偵一卷
    第13、13之1 頁、院一卷第20頁）、道路交通事故現場圖、
    道路交通事故調查報告表(一)、(二)、交通事故談話紀錄表各1
    份（見偵一卷第21至24頁）、道路交通事故照片14張（見偵
    一卷第26至32頁）、光碟1 片及照片8 張（見院一卷第39
    之1 頁、院二卷第32至35頁）、本院98年4 月24日勘驗筆錄
    1 份（見院二卷第62至64頁）、被告駕駛執照1 張（見院二
    卷第79頁）在卷可稽。
  (二)被告雖否認有業務過失傷害犯行，並以前揭情詞置辯。然而
    ：
  １、按行車管制號誌之圓形黃燈係用以警告車輛駕駛人及行人
      ，表示紅色燈號即將顯示，屆時將失去通行權，車輛面對
      圓形紅燈表示禁止通行，不得超越停止線或進入路口；又
      汽車行駛時，駕駛人應注意車前狀況，並隨時採取必要之
      安全措施，道路交通標誌標線號誌設置規則第206 條、道
      路交通安全規則第94條第3 項分別定有明文，被告既考領
      有合格駕照，對於上開規定自應知之甚明。
  ２、經本院觀諸警繪道路交通事故現場圖、卷附道路交通事故
      調查報告表(一)、(二)及現場照片所示，復經本院到現場勘驗
      結果，立群路與沿海一路斜向交岔，由事故現場圖的位
      置到穿越對向斑馬線之距離為70公尺，以被告於事故發生
      當日警詢時所述時速30至40公里計算（每秒行駛約8.33至
      11.11 公尺），須6.3 至8.4 秒始能通過該路口，而上開
      路口黃燈亮起到紅燈約為3.7 至4 秒，至立群路方向綠燈
      亮起約5.9 秒，以被告當時車速顯不足以在立群路方向綠
      燈亮起前即完全通過該交岔路口。又佐以被告於警詢時供
      承：我駕車沿沿海一路外側快車道北向南行駛，至立群路
      口（停止線，北向南）時，北向南號誌「已是黃燈」等語
      （見偵一卷第24頁談話紀錄表），其於偵訊中仍供述：97
      年6 月11日上午7 時55分許，我駕車在沿海路往南方向行
      駛，在與立群路交岔口時，我駕車到路口白線時「已經是
      黃燈」等情明確（見偵一卷第36頁），另於本院審理時供
      承其在過中線（即尚未通過路口）時即已看到其行車方向
      燈號已變換成紅燈等語（見院二卷第93頁），可見被告所
      駕自用小貨車在尚未駛越該交岔路口時，其行車方向應已
      變換為紅燈，而告訴人機車行車方向則已變換為綠燈。又
      告訴人丙○○於車禍發生當日係在高雄市○○○路與立群
      路口停等紅燈，於看到綠燈亮後起步騎入交岔路口等情，
      業經證人丙○○於檢察官偵查中結證甚明在卷（見偵一卷
      第37頁），且佐以告訴人於事發當時若有闖紅燈之情，被
      告於車禍發生後當立即供述上情，然觀被告於警詢、偵訊
      時之供述，其均未供述告訴人有闖紅燈之情（見偵一卷第
      24頁、第35至至37頁）及參以告訴人既已在立群路停等紅
      燈，且沿海一路路寬甚距（見卷附道路交通事故現場圖及
      照片），而案發當時係日間上午近上班時間，車流量非少
      ，衡諸常情，告訴人自無強闖紅燈駛越之理，再者，遍閱
      全卷資料亦未見有任何目擊證人或其他證據足證告訴人有
      闖紅燈之情，證人丙○○上開證述，自堪信為真實。是綜
      上事證及參酌卷附談話紀錄表、事故現場圖、本院勘驗筆
      錄所載內容綜合加以判斷，堪認被告駕駛自用小貨車沿高
      雄市小港區○○○路外側快車道由北往南方向行駛，途經
      該路與立群路口時，應係於行車方向號誌「已經是黃燈」
      （非指剛由綠燈轉換為黃燈）始駛入交岔路口，惟駛至交
      岔路口中央尚未駛越交岔路口，其行車方向號誌即已變換
      為紅燈，而告訴人亦應係於其行車方向變換為綠燈始啟動
      駛入交岔路口，惟於上開交岔路口內，告訴人所騎重型機
      車遭行車方向已係紅燈，然疏未注意車前狀況之被告所駕
      自用小貨車右前車頭擦撞，致告訴人人車倒地受傷。又被
      告駛入交岔路口之時，行車燈號雖係黃燈，尚未變換為禁
      止通行之紅燈，然其當知黃燈僅係短暫警示，號誌旋將轉
      換為紅燈，其當注意車前交岔路口之車況、路況距離，是
      否足以令其安全通過駛越交岔路口，不宜因急於號誌變換
      前駛越而貿然繼續行進，且其尚未完全通過交岔路口前，
      行進方向已變更為禁止通行之紅燈，此時自應特別注意交
      岔路口內之車前狀況，隨時採取必要之安全措施，謹慎行
      車以防止事故之發生，而按當時天候情、日間自然光、路
      面無缺陷、無障礙物、視距良好等情況（見偵一卷第22
      頁道路交通事故調查報告表(一)所載），亦無不能注意情事
      ，竟為急於駛越交岔路口，而疏未注意前方路口狀況，致
      發現時已閃煞不及，以致本件車禍肇事，被告自有過失。
      從而，被告上開所辯：我行經十字路口穿越停止線約幾公
      尺後，看到左方燈號轉換成黃燈，我繼續行駛，被害人丙○○就騎過來，我緊急煞車來不及，並無過失云云，為犯
      後卸責之詞，不足採信。
  ３、至證人乙○○於本院審理時雖證稱：行經沿海一路與立群
      路交岔路口時，看到綠燈轉換為黃燈，看到時是在十字路
      口停止線，車頭已經越過，是看到對面車道的號誌，黃燈
      過去沒多久，就看到被害人已經在車門旁邊云云。然查，
      證人乙○○上開證述之情節，與被告於本院審理時供承其
      在過中線（即尚未通過路口）時即已看到其行車方向燈號
      已變換成紅燈之情（見院二卷第93頁）已非全然相符，且
      經本院詳觀證人乙○○於本院之證述，其記不清楚事故發
      生當日何時搭乘被告所駕車輛，另經檢察官詰問其於本院
      作證當日搭乘他人所駕車輛時有無經過中正一路與市○○
      路○○路口，亦表示沒有注意，顯見證人乙○○之記憶力
      並非極佳及搭乘車輛時亦非特別注意他人駕車之行車動向
      。再者，證人乙○○於本院審理時復證稱：我看到她時已
      經在我的旁邊，就撞過來等語（見院二卷第23頁反面），
      是證人乙○○既坐於副駕駛座，且事故發生時若果有特別
      注意車前路狀，又豈會未能發現在立群路口停等紅燈之告
      訴人及從自小客車右前方接近的告訴人所騎機車，自堪認
      證人乙○○上開證述，為迴護被告之詞，尚非可採。
  ４、又告訴人係信賴其行車方向已變換為綠燈後始騎車前進駛
      入交岔路口，且係遭被告所駕自用小貨車右前車頭擦撞其
      所騎機車左手把（見偵一卷第24頁談話紀錄表），尚難認
      有何過失，況縱使告訴人亦有過失，被告亦不能因此而免
      除本案刑事責任，併予敘明。
  (三)告訴人因本件車禍致受有頭部外傷並顱內出血及嚴重腦水腫
    、顱底骨折、左鎖骨及左股骨骨折之傷害，有高雄市政府小
    港醫院診斷證明書2 份在卷可稽（見偵一卷第13、13之1頁）
    ，且告訴人所受上開傷害與本案被告過失犯行，經核確有相
    當因果關係，是被告有上揭事實欄所載業務過失傷害犯行，
    自堪以認定。又公訴人雖認告訴人所受傷勢已符合重大難治
    之傷害，而認被告係犯刑法第284 條第1 項後段業務過失致
    人重傷罪。惟按刑法第10條第4 項第6 款所謂其他於身體或
    健康有重大不治或難治之傷害，係指傷害重大，且不能治療
    或難於治療者而言，故傷害雖屬不治或難治，如於人之身體
    或健康無重大影響者，仍非本款所稱之重傷。又毀敗一肢以
    上之機能，既設有專款規定，則傷害四肢之重傷，自以有被
    毀敗（依修正後即現行刑法第10條第4 項規定尚包括「嚴重
    減損」）之情形為限，刑法第10條第4 項第6 款所規定其他
    於身體或健康有重大不治或難治之傷害，即不包括傷害四肢
    在內（最高法院29年上字第685 號、30年上字第445 號判例
    意旨參照）。經本院向高雄市小港醫院函詢告訴人因傷至高
    雄市小港醫院就醫，其所受傷勢之後情形如何？回函略以：
    告訴人於97年11月28日外科門診複診，意識清楚，左腳踝肌
    力4 分，其餘肢體肌力5 分，並無毀敗或嚴重減損一肢以上
    之機能等情，有高雄市立小港醫院97年12月17日函1 份在卷
    可稽（見院一卷第20、21頁），是告訴人肢體機能並無毀敗
    或嚴重減損，自與刑法第10條第4 項第4 款毀敗或嚴重減損
    一肢以上之機能的重傷要件有間。又告訴人經手術治療後，
    既意識清楚，亦無不能行走之情，實難認因本件車禍造成之
    傷害已達不能治療或難以治療之重傷程度，從而，公訴人認
    被告係犯業務過失致重傷罪，尚有未合。
  (四)綜上，本案事證明確，被告上開所辯，為犯後飾卸之詞，不
    足採信，其有事實欄所載業務過失傷害犯行堪以認定，應依
    法論科。
二、查被告甲○○為原井消防器材工程行之維修工程人員，平日
    以維修消防設備為業，駕駛車輛為其前往客戶維修消防設備
    之附隨業務，為從事駕駛業務之人，其於執行業務中肇事致
    人受傷，核其所為，係犯刑法第284 條第2 項前段之業務過
    失傷害罪。公訴人認被告係犯刑法第284 條第2 項後段之業
    務過失致人重傷罪，容有未洽，已如前述，惟其基本社會事
    實既係同一，本院自得加以審理，並變更起訴法條。又被告
    於肇事後警方尚不知何人犯罪前，留在現場，並向據報前往
    處理之員警王進明坦承肇事，接受裁判等情，此有本院98年
    6 月3 日公務電話紀錄1 份在卷可憑（見院二卷第82頁），
    堪認被告所為已符合刑法自首之要件，爰依法減輕其刑。茲
    審酌被告前無犯罪前科紀錄，有臺灣高等法院被告全國前案
    紀錄表1 份在卷可稽，素行良好，其因有事實欄所載過失致
    告訴人受有頭部外傷併顱內出血及嚴重腦水腫、顱底骨折、
    左鎖骨及左股骨骨折之傷害，告訴人並因而須住院及進行開
    顱併顱內血腫清除手術及左鎖骨、左股骨固定手術，所生危
    害嚴重，被告犯後猶未能坦承犯行，尚乏知錯悔改之意。另
    衡以被告雖有與告訴代理人洽談和解事宜，然因經濟能力等
    情迄未能與告訴人達成和解（僅給付告訴人新臺幣2 萬元）
    及被告之智識程度、生活狀況暨公訴人對本案科刑範圍之意
    見等一切情狀，復考量被告所犯罪名之法定刑範圍及被告符
    合自首減輕其刑規定等情，認公訴人求處被告有期徒刑1 年
    ，稍嫌過重，爰酌情量處如主文所示之刑，並諭知如主文所
    示之易科罰金折算標準，以資儆懲。
據上論斷，應依刑事訴訟法第299 條第1 項前段、第300 條，刑
法第284 條第2 項前段、第62條前段、第41條第1 項前段，刑法
施行法第1 條之1 ，判決如主文。
本案經檢察官丁○○到庭執行職務。
中    華    民    國    98    年    6     月    17    日
                  交通法庭  法  官  林永村
以上正本證明與原本無異。
如不服本判決，應於判決送達後10日內，向本院提出上訴狀。
中    華    民    國    98    年    6    月    17    日
                            書記官  王珮樺
附錄本判決論罪科刑法條：
中華民國刑法第284條
(過失傷害罪)
因過失傷害人者，處6 月以下有期徒刑、拘役或5 百元以下罰金
，致重傷者，處1 年以下有期徒刑、拘役或5 百元以下罰金。
從事業務之人，因業務上之過失傷害人者，處1 年以下有期徒刑
、拘役或1 千元以下罰金，致重傷者，處3 年以下有期徒刑、拘
役或2 千元以下罰金。


司法院資訊處製作；財團法人民間司法改革基金會備份。
